臺灣高等法院臺中分院刑事判決　　　　99年度上訴字第2184號
上　訴　人　臺灣臺中地方法院檢察署檢察官
上　訴　人
即　被　告　張基宏
上列上訴人等因被告偽造文書等案件，不服臺灣臺中地方法院99
年度訴字第1945號中華民國99年9月30日第一審判決（起訴案號
：臺灣臺中地方法院檢察署99年度偵字第6772、11704號），提
起上訴，本院判決如下：
    主  文
一原判決關於被害人李昭明部分（包括有罪及無罪部分）及所定
  應執行刑均撤銷。
二張基宏犯共同行使偽造公文書罪，處有期徒刑壹年，附表三所
  示之物沒收。
三其他上訴駁回。
四張基宏撤銷改判部分與上訴駁回部分，應執行有期徒刑貳年陸
  月，附表一、二、三所示之物沒收。
    犯罪事實
一(一)張基宏於民國（下同）99年2月間與真實姓名年籍不詳、均
    已年滿18歲綽號「董仔」、「滷蛋」之男子（下簡稱「董仔
    」、「滷蛋」）及綽號「車頭」之「陳柏佑」（即「陳偉林
    」，由檢察官另行偵查中）等詐欺集團成員間，共同基於意
    圖為自己不法之所有、行使偽造公文書、行使偽造特種文書
    、僭行公務員職權之犯意聯絡，先由張基宏於99年2月底某
    日，在臺中市○○路某照相館，交付其本人之照片1張與陳
    柏佑，再由上開詐欺集團成員中之某人於不詳時、地，將張
    基宏之照片黏貼於預先印妥之「臺灣省法務部行政執行署監
    管科書記官」識別證上，而偽造屬於特種文書之「臺灣省法
    務部行政執行署監管科書記官傅進成」識別證1張，並由該
    詐騙集團成員於不詳時、地，以不詳之方式，偽刻「台北地
    方法院檢查署」印章1枚（起訴書誤載為公印）。「滷蛋」
    則提供其所有NOKIA廠牌行動電話2支（分別搭配非其所有之
    門號0000000000、0000000000號晶片卡各1張）與張基宏，
    作為張基宏與該詐欺集團成員聯繫之工具。嗣於99年3月1日
    上午9時許，由上開詐欺集團成員，佯以臺北榮民總醫院（
    下稱臺北榮總）辦事員，撥打電話予蔡吉森向其詢問有無至
    臺北榮總申請醫療補助，蔡吉森答稱沒有，該詐騙集團成員
    即佯稱蔡吉森之全民健康保險卡（下稱健保卡）遭冒用申請
    醫療補助，隨後會有臺北市警察局警員與伊聯繫。30分鐘後
    ，另1詐騙集團成員冒用臺北市警察局警員「王文生」、課
    長「黃明昭」之名義，撥打電話予蔡吉森詐稱：其身分遭冒
    用在國泰世華銀行開戶，供作操作股票之用，涉及力霸集團
    證券洗錢案，檢察官業已下令拘提，凍結其名下資產，要其
    將存款領出交付保管云云，蔡吉森誤信為真，乃於同日中午
    12時許，至臺中市○○路185號國泰世華商業銀行西臺中分
    行提領新臺幣（下同）300,000元。上開詐欺集團成員「董
    仔」見蔡吉森已受騙，乃撥打前開門號0000000000、000000
    0000號行動電話，聯繫陳柏佑駕駛車號不詳之自小客車，搭
    載張基宏、「滷蛋」至臺中市某便利商店，收取該詐欺集團
    成員事先於不詳時、地，偽造內載「台灣台北地方法院地檢
    署政務科九十八年度金偵字第0960104號1037案件，存物受
    取人姓名或稱號：蔡吉森，提物之名稱種類數量：新台幣
    拾萬元整，法官張淑華，主任檢察官李嘉明，台北地檢署」
    等字樣、「臺灣台北地方法院檢察署政務科偵查卷宗，法官
    張淑華，主任檢察官李嘉明，書記官林正宏，案由常業詐欺
    ，被告蔡吉森，監管金額新台幣：拾萬元整」之傳真各1
    紙後，由「滷蛋」在車上持用前開偽刻之「台北地方法院檢
    查署」印章蓋印於「台灣台北地方法院地檢署政務科」提存
    文件上（其上蓋有偽造之「台北地方法院檢查署」印文1枚
    ），憑以偽造「台灣台北地方法院地檢署政務科」提存文件
    、「台灣台北地方法院檢察署政務科偵查卷宗」等公文書，
    並將貼有張基宏照片之偽造「臺灣省法務部行政執行署監管
    科書記官傅進成」識別證交與張基宏。張基宏隨即前往臺中
    市○區○○街34巷1號前，並由「滷蛋」在現場附近把風，
    張基宏隨即向前來之蔡吉森出示上開偽造之「臺灣省法務部
    行政執行署監管科書記官傅進成」識別證行使之，而冒充自
    己為「傅進成」書記官行使職權，足生損害於法務部行政執
    行署對於人員管理及執行職務之正確性、「傅進成」及蔡吉
    森本人，張基宏為取信蔡吉森，並出示上開偽造之「台灣台
    北地方法院地檢署政務科」提存文件、「臺灣台北地方法院
    檢察署政務科偵查卷宗」各1紙予蔡吉森而行使之，足以生
    損害於臺灣臺北地方法院檢察署（臺灣臺北地方法院檢察署
    並無「監管科」此單位）對於人員管理及執行職務之正確性
    、「張淑華」、「李嘉明」、「林正宏」與蔡吉森，並致蔡
    吉森陷於錯誤，誤認張基宏確係法務部承辦財產監管事務之
    人員，而當場交付其自上開帳戶領出之現金300,000元給張
    基宏。張基宏取得上開款項後，旋搭乘陳柏佑駕駛之前開自
    小客車離開，扣取6,000元代價後，將294,000元交與「滷蛋
    」。
  (二)張基宏與上開詐欺集團成員間，另基於意圖為自己不法之所
    有、行使偽造公文書、行使偽造特種文書、僭行公務員職權
    之犯意聯絡，由詐騙集團成員中之某人於99年3月1日詐騙蔡
    吉森得逞後之某時至99年3月5日上午10時前之某時，另於不
    詳地點，將張基宏之照片黏貼於預先印妥之「臺灣省法務部
    行政執行署監管科書記官」識別證上，而偽造屬於特種文書
    之「臺灣省法務部行政執行署監管科書記官張世成」識別證
    1張，並由該詐欺集團成員於不詳時、地，以不詳之方式，
    偽刻「臺灣省臺北地檢署印」印章1枚（起訴書誤認為公印
    ）。嗣於99年3月5日10時許，由上開詐欺集團成員，佯以臺
    北榮總辦事員，撥打電話予陳美玉，偽稱其證件遭冒用申請
    醫療補助，隨後會有臺北市警察局警員與伊聯繫。隨後，詐
    欺集團成員冒用臺北市警察局警員「王文生」、課長「黃明
    照」之名義，撥打電話予陳美玉詐稱：其身分遭冒用在國泰
    世華銀行開戶，涉及力霸集團證券洗錢案；旋即又將電話轉
    予自稱負責本案之臺灣臺北地方法院法官「張淑華」，向陳
    美玉詐稱：須假扣押800,000元，以防其脫逃云云。陳美玉
    誤信為真，乃於同日下午1時30分許，至臺中市○○○路合
    作金庫銀行精武分行提領800,000元。上開詐騙集團成員「
    董仔」見陳美玉已受騙，乃撥打前開2支行動電話聯繫陳柏
    佑駕駛前開自小客車，搭載張基宏、「滷蛋」至臺中市某便
    利商店，收取該詐欺集團成員事先於不詳時、地，偽造內載
    「台灣台北地方法院地檢署政務科九十八年度金偵字第0960
    104號1037案件，存物受取人姓名或稱號：陳美玉，提物之
    名稱種類數量：新台幣捌拾萬元整，法官：張淑華，主任檢
    察官李嘉明，台北地檢署」、「臺灣台北地方法院檢察署政
    務科偵查卷宗，法官張淑華，主任檢察官李嘉明，書記官林
    正宏，案由常業詐欺，被告陳美玉，監管金額新台幣：捌拾
    萬元整」傳真各1紙後，由「滷蛋」在車上持用前開偽刻之
    「臺灣省臺北地檢署印」印章蓋印於「台灣台北地方法院地
    檢署政務科」提存文件上（其上蓋有偽造之「臺灣省臺北地
    檢署印」印文1枚），憑以偽造「台灣台北地方法院地檢署
    政務科」提存文件、「台灣台北地方法院檢察署政務科偵查
    卷宗」等公文書，並將貼有張基宏照片之偽造「臺灣省法務
    部行政執行署監管科書記官張世成」識別證交與張基宏。張
    基宏隨即前往臺中縣太平市○○路1之20號中華國小前，並
    由「滷蛋」在現場附近把風，張基宏隨即向前來之陳美玉出
    示上開偽造之「臺灣省法務部行政執行署監管科書記官張世
    成」識別證行使之，而冒充自己為「張世成」書記官行使職
    權，足生損害於法務部行政執行署對於人員管理及執行職務
    之正確性、「張世成」及陳美玉本人，張基宏為取信陳美玉
    ，並出示上開偽造之「台灣台北地方法院地檢署政務科」提
    存文件、「臺灣台北地方法院檢察署政務科偵查卷宗」各1
    紙予陳美玉而行使之，足以生損害於臺灣臺北地方法院檢察
    署（臺灣臺北地方法院檢察署並無「監管科」此單位）對於
    人員管理及執行職務之正確性，與「張淑華」、「李嘉明」
    、「林正宏」、陳美玉等人，並致陳美玉陷於錯誤，誤認張
    基宏確係法務部承辦財產監管事務之人員，而當場交付其自
    上開帳戶領出之現金800,000元與張基宏。張基宏取得上開
    款項後，旋搭乘陳柏佑駕駛之前開自小客車離開，扣取16,
    000元代價後，將784,000元交與「滷蛋」。
  (三)上開詐欺集團成員另於99年3月11日假冒臺北縣警察局警員
    、地檢署「許永欽」檢察官之名義，撥打電話予李昭明，佯
    稱其涉犯詐欺案件，要凍結銀行帳戶，須將存款領出監管云
    云，致李昭明陷於錯誤，於同日提領現金735,000元後，至
    臺中市○○○路與五權路口之迴轉壽司前，將上開現金交與
    某詐騙集團成員（此部分之犯行無證據證明張基宏與詐欺集
    團成員間有犯意聯絡及行為分擔，詳如後述）。該詐欺集團
    成員見李昭明受騙，食髓知味，竟與張基宏另基於意圖為自
    己不法之所有、行使偽造公文書、偽造特種文書、僭行公務
    員職權之犯意聯絡，由詐欺集團成員中之1人於99年3月5日
    詐騙陳美玉得逞後之某時至99年3月11日前之某時，在不詳
    地點，將張基宏之照片黏貼於預先印妥之「臺灣省法務部行
    政執行署監管科書記官」識別證上，而偽造屬於特種文書之
    「臺灣省法務部行政執行署監管科書記官張世英」識別證1
    張。嗣於99年3月12日9時許，由上開詐騙集團成員，自稱為
    「許永欽」檢察官，撥打電話予李昭明，偽稱要將監管之存
    款解除凍結，須再交付735,000元與法院經紀公證人辦理保
    證，要求李昭明再次交付735,000元作為保證金云云。李昭
    明已識破詐術，仍告知將配合付款。上開詐欺集團成員「董
    仔」誤認李昭明已受騙，乃撥打前開2支行動電話聯繫陳柏
    佑駕駛前開自小客車，搭載張基宏、「滷蛋」至臺中市某便
    利商店，收取該詐騙集團成員事先於不詳時、地，偽造內載
    「台中地方法院公證申請書，公證之名稱種類數量：新台幣
    柒拾萬伍仟整，申請人李明昭（應為李昭明之誤繕），主
    任檢察官葉明智」、「台中地方法院地檢署監管單，提存物
    受取人姓名或名稱：李明昭（應為李昭明之誤繕），存提物
    之名稱種類數量（有價證卷應記載號碼）：新台幣柒拾萬
    伍仟元整，主任檢察官葉明智，臺中地檢署」之傳真各1 紙
    後，由「滷蛋」在車上持用前開偽刻之「臺灣省臺北地檢署
    印」印章蓋印於「台中地方法院公證申請書」（其上蓋有偽
    造之「臺灣省臺北地檢署印」印文1枚）、「台中地方法院
    地檢署監管單」（其上蓋有偽造之「臺灣省臺北地檢署印」
    印文1枚），憑以偽造「台中地方法院公證申請書」、「台
    中地方法院地檢署監管單」等公文書，並將貼有張基宏照片
    之偽造「臺灣省法務部行政執行署監管科書記官張世英」識
    別證交與張基宏。張基宏隨即前往上開迴轉壽司前，「滷蛋
    」則在現場附近把風，張基宏隨即向前來之李昭明出示上開
    偽造之「臺灣省法務部行政執行署監管科書記官張世英」識
    別證行使之，而冒充自己為「張世英」書記官行使職權，足
    生損害於法務部行政執行署對於人員管理及執行職務之正確
    性、「張世英」及李昭明本人，張基宏為取信李昭明，並出
    示上開偽造之「台中地方法院公證申請書」、「台中地方法
    院地檢署監管單」各1紙予李昭明而行使之，足以生損害於
    臺灣臺中地方法院、臺灣臺中地方法院檢察署對於人員管理
    及執行職務之正確性，與「葉明智」、「許永欽」、李昭明
    ，李昭明遂將預先準備佯裝為現金之報紙交與張基宏時，為
    埋伏之警員當場逮捕，致未詐得上開款項，並在張基宏身上
    扣得偽造之「臺灣省法務部行政執行署監管科書記官張世英
    」識別證、「台中地方法院公證申請書」、「台中地方法院
    地檢署監管單」、「滷蛋」所有供犯罪所用之NOKIA廠牌行
    動電話2支（分別搭配非其所有之門號0000000000、0000000
    000號晶片卡各1張）。
    理    由
一(一)按被告以外之人（包括證人、鑑定人、告訴人、被害人及共
    同被告等）於審判外之陳述，雖不符刑事訴訟法第159條之1
    至之4等之規定，而經當事人於審判程序同意作為證據，法
    院審酌該言詞陳述或書面陳述作成時之情況，認為適當者，
    亦得為證據；當事人、代理人或辯護人於法院調查證據時，
    知有刑事訴訟法第159條第1項不得為證據之情形，而未於言
    詞辯論終結前聲明異議者，視為有前項之同意，同法第159
    條之5定有明文。立法意旨在於傳聞證據未經當事人之反對
    詰問予以核實，原則上先予排除。惟若當事人已放棄反對詰
    問權，於審判程序中表明同意該等傳聞證據可作為證據；或
    於言詞辯論終結前未聲明異議，基於尊重當事人對傳聞證據
    之處分權，及證據資料愈豐富，愈有助於真實發見之理念，
    且強化言詞辯論主義，使訴訟程序得以順暢進行，上開傳聞
    證據亦均具有證據能力。經查，被害人陳美玉、蔡吉森、李
    昭明於警詢時陳述，查無符合刑事訴訟法第159條之1至之4
    之情形；又臺中縣警察局太平分局刑案現場勘查報告1份，
    其本質上，係司法警察（官）針對本件具體個案，於調查證
    據及犯罪情形時，對犯罪場所實施之勘察作為所製作，不具
    備例行性、公示性之要件，自非刑事訴訟法第159條之4第1
    款所指公務員職務上製作之紀錄文書、證明文書，亦非同條
    第3款規定與上述公文書具有同等程度可信性之文書（最高
    法院98年度臺上字第3258號判決意旨參照）；是其性質上均
    屬傳聞證據，惟經檢察官、被告於本院審理中均未爭執其證
    據能力，又本院審酌上開言詞陳述或書面陳述作成時之情況
    ，查無其他不法之情狀，足認為得為本案之證據，依刑事訴
    訟法第159條之5之規定，有證據能力。
  (二)又按關於非供述證據之物證，或以科學、機械之方式，對於
    當時狀況所為忠實且正確之記錄，性質上並非供述證據，均
    應無傳聞法則規定之適用；如該非供述證據非出於違法取得
    ，並以依法踐行調查程序，即不能謂無證據能力（最高法院
    97年度臺上字第1401、6153號判決要旨參照）。現場蒐證光
    碟翻拍照片5張基於機器功能作用，攝錄當時實際形貌所形
    成之圖像，不含有人類意思表達之供述要素，所拍攝內容現
    實情狀之一致性，係透過機械原理加以還原，並無人對現實
    情形之記憶、知覺經常可能發生之誤差（如知覺之主觀性及
    記憶隨時間推移而發生變化、遺忘等），故上開照片亦屬非
    供述證據，並無傳聞法則之適用至明，又檢察官、被告均未
    爭執有何違法取得上開物證之情形，復經本院於審理中踐行
    調查程序，自有證據能力。
  (三)按刑事訴訟法第159條之4第2款所稱從事業務之人於業務上
    或通常業務過程所須製作之紀錄文書、證明文書，因係於通
    常業務過程不間斷、有規律而準確之記載，且大部分紀錄係
    完成於業務終了前後，無預見日後可能會被提供作為證據之
    偽造動機，其虛偽之可能性小，除非該等紀錄文書或證明文
    書有顯然不可信之情況，否則有承認其為證據之必要。查被
    害人蔡吉森之國泰世華銀行存摺明細、被害人李昭明所有之
    臺灣銀行存摺明細各1份，顯非為訴訟上之特定目的而製作
    ，而係屬於通常業務過程中不間斷之規律性、機械性記載，
    自屬於從事業務之人於業務上或通常業務過程所須製作之紀
    錄文書，無預見日後可能會被提供作為證據之偽造動機，且
    無其他顯然不可信之情況，依上揭條文規定，自得作為證據
    。
  (四)有關扣案之「臺灣省法務部行政執行署監管科書記官張世英
    」識別證、「台中地方法院公證申請書」、「台中地方法院
    地檢署監管單」、NOKIA廠牌行動電話2支（分別搭配非其所
    有之門號0000000000、0000000000號晶片卡各1張）非屬供
    述證據而無傳聞法則之適用；內載「台灣台北地方法院地檢
    署政務科九十八年度金偵字第0960104號1037案件，存物受
    取人姓名或稱號：蔡吉森，提物之名稱種類數量：新台幣
    拾萬元整」、「臺灣台北地方法院檢察署政務科偵查卷宗，
    案由常業詐欺，被告蔡吉森，監管金額新台幣：拾萬元整
    」傳真紙各1紙、偽造之內載「台灣台北地方法院地檢署政
    務科九十八年度金偵字第0960104號1037案件，存物受取人
    姓名或稱號：陳美玉，提物之名稱種類數量：新台幣捌拾萬
    元整」、「臺灣台北地方法院檢察署政務科偵查卷宗，案由
    常業詐欺，被告陳美玉，監管金額新台幣：捌拾萬元整」傳
    真紙各1紙、偽造之內載「台中地方法院公證申請書，公證
    之名稱種類數量：新台幣柒拾萬伍仟整，申請人李明昭（
    應為李昭明之誤繕）」、「台中地方法院地檢署監管單，提
    存物受取人姓名或名稱：李明昭（應為李昭明之誤繕），存
    提物之名稱種類數量（有價證卷應記載號碼）：新台幣柒拾
    萬伍仟元整」各1份，屬於文書證據，係以其「物之性質
    」作為證據資料，與一般「物證」無異，自得直接以文書證
    據本身之解讀，推論待證事實（參見最高法院97年度臺上字
    第6294號判決意旨）；且上開扣案之物品係由警員依法定程
    序合法扣得，且亦與本案具有關聯性，復經本院於審理中踐
    行調查程序，當有證據能力。
  (五)卷附內政部警政署刑事警察局99年4月2日刑紋字第09900411
    31號鑑定書1紙，係該局執行指紋鑑定公務所出具之書面鑑
    定報告，依據刑事訴訟法第159條之立法理由及同法第206條
    規定，復審酌該指紋鑑定報告係由專業人員本於其專業知識
    及儀器所作成，且該指紋鑑驗報告書內已具體載明鑑驗方法
    （即指紋特徵點比對法）及其結果，已符合鑑定報告書之法
    定記載要件，又上開指紋鑑驗報告書與本案之犯罪事實亦具
    有關聯性，是可認上開指紋鑑驗報告書當具有證據能力。
二、上揭犯罪事實，業據證人即被害人蔡吉森、陳美玉、李昭明
    於警詢及原審審理中具結證述明確，又被害人陳美玉提出歹
    徒交付之台灣台北地方法院地檢署政務科文件上經警採得3
    枚指紋經送鑑驗結果，其中2枚與檔存被告張基宏右食指指
    紋相符，有臺中縣警察局太平分局刑案現場勘查報告、內政
    部警政署刑事警察局99年4月2日刑紋字第0990041131號鑑定
    書各1紙各1份可參。此外並有被害人蔡吉森之國泰世華銀行
    存摺明細影本1份、99年3月12日上午10時45分被告與被害人
    李昭明至臺中市○區○○路與五權路口接洽過程之現場蒐證
    光碟翻拍照片5張、偽造之內載「台灣台北地方法院地檢署
    政務科九十八年度金偵字第0960104號1037案件，存物受取
    人姓名或稱號：蔡吉森，提物之名稱種類數量：新台幣拾
    萬元整」、「臺灣台北地方法院檢察署政務科偵查卷宗，案
    由常業詐欺，被告蔡吉森，監管金額新台幣：拾萬元整」
    傳真紙各1紙、偽造之內載「台灣台北地方法院地檢署政務
    科九十八年度金偵字第0960104號1037案件，存物受取人姓
    名或稱號：陳美玉，提物之名稱種類數量：新台幣捌拾萬元
    整」、「臺灣台北地方法院檢察署政務科偵查卷宗，案由常
    業詐欺，被告陳美玉，監管金額新台幣：捌拾萬元整」傳真
    紙各1紙、偽造之內載「台中地方法院公證申請書，公證之
    名稱種類數量：新台幣柒拾萬伍仟整，申請人李明昭（應
    為李昭明之誤繕）」、「台中地方法院地檢署監管單，提存
    物受取人姓名或名稱：李明昭（應為李昭明之誤繕），存提
    物之名稱種類數量（有價證卷應記載號碼）：新台幣柒拾
    萬伍仟元整」各1份、偽造之「臺灣省法務部行政執行署監
    管科書記官張世英」識別證1張及門號0000000000、000000
    0000號行動電話各1支扣案可佐。上訴人即被告張基宏（下
    稱被告）就上開犯罪事實於警詢時、偵查中、原審及本院審
    理中均坦承不諱，是被告之任意性自白，核與事實相符，應
    堪採信。被告上開犯行已臻明確，應予論罪科刑。
三(一)按刑法上所謂公印或公印文，係專指表示公署或公務員資格
    之印信而言，即俗稱大印與小官章及其印文（最高法院69年
    臺上字第693號判例意旨參照）；至其形式凡符合印信條例
    規定之要件而製頒，無論為印、關防、職章、圖記，如足以
    表示其為公務主體之同一性者，均屬之（最高法院89年度臺
    上字第3155號判決意旨參照）。再按刑法第218條第1項所謂
    公印，係指公署或公務員所用之印信而言，否則即為普通印
    章（最高法院84年度臺上字第6118號判決意旨參照）。本案
    蓋印於「台灣台北地方法院地檢署證物科」提存文件上之「
    台北地方法院檢查署」印文1枚、蓋印於「台灣台北地方法
    院地檢署政務科」提存文件、「台中地方法院公證申請書」
    、「台中地方法院地檢署監管單」上之「臺灣省臺北地檢署
    印」印文各1枚，其機關之正確全銜係「臺灣臺北地方法院
    檢察署印」，足見該偽造之印章並均非依印信條例規定、由
    上級機關所製發、表示公署資格之印信，揆諸前開說明，自
    非公印，而僅屬普通印章；是本案偽造「台灣台北地方法院
    地檢署證物科」提存文件上之「台北地方法院檢查署」印文
    1枚、「台灣台北地方法院地檢署政務科」提存文件、「台
    中地方法院公證申請書」、「台中地方法院地檢署監管單」
    上之「臺灣省臺北地檢署印」印文各1枚，均非公印文，公
    訴人因誤認上開印章、印文均為「臺灣臺北地方法院檢察署
    印」，而誤認係公印及公印文，尚有未合。
  (二)次按刑法上偽造文書罪，係著重於保護公共信用之法益，即
    使該偽造文書所載名義制作人實無其人，而社會上一般人仍
    有誤信其為真正文書之危險，仍難阻卻犯罪之成立；刑法上
    所稱之公文書，係指公務員職務上製作之文書，即以公務員
    為其製作之主體，且係本其職務而製作而言，至文書內容之
    為公法上關係抑為私法上關係，其製作之程式為法定程式，
    抑為意定程式，及既冒用該機關名義作成，形式上足使人誤
    信為真正，縱未加蓋印信，其程式有欠缺，均所不計（最高
    法院54年臺上字第1404號判例、71年度臺上字第7122號判決
    意旨著有明文），是刑法上所稱之「公文書」，係指公務員
    職務上製作之文書，與其上有無使用「公印」無涉；若由形
    式上觀察，文書之製作人為公務員，且文書之內容係就公務
    員職務上之事項所製作，即令該偽造之公文書上所載製作名
    義機關不存在，或該文書所載之內容並非該管公務員職務上
    所管轄，然社會上一般人既無法辨識而仍有誤信為真正之危
    險，仍難謂非公文書。本案偽造之內載蔡吉森、陳美玉常業
    詐欺案，監管金額分別為300,000元、800,000元之「臺灣台
    北地方法院檢察署偵查卷宗」（其上有法官張淑華、主任檢
    察官李嘉明、書記官林正宏之字樣）、「台灣台北地方院地
    檢署政務科」提存文件（其上分別蓋印「台北地方法院檢查
    署」、「臺灣省臺北地檢署印」印文各1枚，並有法官張淑
    華、主任檢察官李嘉明及台灣台北地方法院檢察署之字樣）
    、「台中地方法院公證申請書」、「台中地方法院地檢署監
    管單」（其上分別蓋印「臺灣省臺北地檢署印」印文各1枚
    ，並有地方法院檢察官許永欽、主任檢察官葉明智、台中地
    檢署之字樣），縱製作名義機關為「臺灣省臺北地檢署」或
    「政務科」等機關或單位名稱屬不完整或虛構，然所載機關
    或單位之業務事項，均予犯罪偵查事項有關，核與各地方法
    院檢察署執掌業務事項相當，且一般人苟非熟知檢察機關之
    組織，難以分辨該機關或單位是否實際存在，形式上，仍有
    誤信該等文書為公務員職務上所製作真正文書之危險，堪認
    均屬偽造公文書。
  (三)又「臺灣省法務部行政執行署監管科書記官傅進成（張世成
    、張世英）識別證」，由形式上觀之，已足表明係由法務部
    所製發，用以證明出示識別證者確屬在該機關任職服務之公
    務員，故應屬刑法第212條規定之特種文書。
  (四)又行使影本，作用與原本相同，偽造公文書後，持以行使其
    影本，偽造之低度行為為高度之行使行為所吸收，應論以行
    使偽造公文書罪（參照最高法院70年臺上字第1107號判例意
    旨）。本件偽造之內載蔡吉森、陳美玉常業詐欺案，監管金
    額分別為300,000元、800,000元之「臺灣台北地方法院檢察
    署政務科偵查卷宗」傳真各1紙、「台灣台北地方院地檢署
    政務科」提存文件傳真2紙、「台中地方法院公證申請書」
    、「台中地方法院地檢署監管單」傳真各1紙等公文書，雖
    非原件而係經傳真交付予被害人蔡吉森、陳美玉及李昭明收
    受，惟依上開見解，仍應認被告此部分所犯係行使偽造公文
    書罪。
  (五)被告犯罪事實欄一(一)(二)所示持前開偽造之「臺灣省法務部行
    政執行署監管科傅進識別證」、「臺灣省法務部行政執行署
    監管科張世成識別證」及偽造之公文書等，以之冒充其係書
    記官傅進成、張世成，藉資取信被害人蔡吉森、陳美玉，足
    以生損害於法務部行政執行署、臺灣臺北地方法院檢察署對
    於人員管理及執行職務之正確性、「傅進成」、「張世成」
    、「張淑華」、「李嘉明」、「林正宏」及蔡吉森、陳美玉
    本人。核被告就犯罪事實欄一(一)、(二)所為，均係犯刑法第
    158 條第1項之僭行公務員職權罪、第216條、第212條之行
    使偽造特種文書罪、第216條、第211條之行使偽造公文書罪
    及第339條第1項之詐欺取財罪。被告就犯罪事實欄一(三)所示
    持前開偽造之「臺灣省法務部行政執行署監管科張世英識別
    證」、偽造之公文書等，以之冒充其係書記官張世英，藉資
    取信被害人李昭明，足以生損害於本院、臺灣臺中地方法院
    檢察署對於人員管理及執行職務之正確性，及「葉明智」、
    「許永欽」、李昭明本人，然被告及共犯之詐術遭李昭明識
    破，李昭明亦未交付款項，是此部分被告所為，係犯刑法第
    158 條第1項之僭行公務員職權罪、第216條、第212條之行
    使偽造特種文書罪、第216條、第211條之行使偽造公文書罪
    及第339條第3項、第1項之詐欺取財未遂罪。
  (六)起訴書雖漏未記載被告及共犯共同偽造「臺灣省法務部行政
    執行署監管科書記官傅進成」、「臺灣省法務部行政執行署
    監管科書記官張世成」識別證特種文書之犯罪事實，然此部
    分與前開被訴部分具有想像競合犯之之裁判上一罪關係，為
    起訴效力所及，本院自應併予審理，附此敘明。
  (七)被告夥同共犯偽造印章及蓋用前開印章偽造印文之行為，均
    係偽造公文書之部分行為，被告偽造公文書及特種文書進而
    持之以行使，偽造公文書及特種文書之低度行為應為行使之
    高度行為所吸收，均不另論罪。
  (八)被告上開各該犯行與不詳姓名年籍綽號「董仔」、「滷蛋」
    之成年男子及陳柏佑間，有犯意聯絡及行為分擔，皆應論以
    共同正犯。
  (九)另按刑法第55條規定之牽連犯廢除後，對於目前實務上以牽
    連犯予以處理之案例，依立法理由之說明，在適用上，得視
    其具體情形，分別論以想像競合犯或數罪併罰，予以處斷。
    是原經評價為牽連犯之案件，如其二行為間具有行為局部之
    同一性，或其行為著手實行階段可認為同一者，得認與一行
    為觸犯數罪名之要件相侔，而改評價為想像競合犯，最高法
    院96年度臺上字第4780號判決要旨可資參酌。被告與其他詐
    欺集團成員共同持偽造之公文書及特種文書、冒用公務員身
    分向被害人詐騙存款行為，就一般社會通念，咸認只有一個
    行使偽造之公文書、偽造特種文書、冒用公務員身分向被害
    人詐騙存款行為，然在法律評價上，實務上原認被告有行使
    偽造公文書行為及詐欺取財行為之二行為（認詐欺取財與僭
    行公務員職權係一行為），復認二行為間有牽連關係，而應
    依牽連犯從一重罪處斷，立法將牽連犯規定刪除，並於95年
    7月1日施行，若猶將之評價為法律犯罪概念之二行為，而予
    以併合處罰，勢難以契合人民的感情，自宜改認被告係出於
    一個犯意，實行一個犯罪行為，而侵害國家法益、社會法益
    及個人法益，該當於行使偽造公文書、行使偽造特種文書、
    僭行公務員職權、詐欺取財既遂罪之4個犯罪構成要件，即
    一行為觸犯數罪名，而均依想像競合犯各論以刑法第216條
    、第211條行使偽造公文書罪。
  (十)被告如犯罪事實欄一(一)、(二)、(三)所示之犯行，犯意各別，行
    為各自獨立，應分論併罰之。
  (十一)原審就被告所犯犯罪事實欄一(一)(二)部分認事證明確，適用刑
    法第28條、第158條第1項、第216條、第211條、第212條、
    第339條第1項、第55條、第219條、第38條第1項第2款、第3
    款，刑法施行法第1條之1第1項、第2項前段，並審酌被告無
    犯罪前科，有臺灣高等法院被告前案紀錄表1份在卷可稽，
    素行堪稱良好，然其正值青壯盛年，不思以正途取財，復因
    向「董仔」、「滷蛋」等人借錢無法清償，且貪圖可取得詐
    取金額2%之不法利益，而加入該詐騙集團，冒用司法機關名
    義利用被害人對司法案件偵辦程序不熟悉之機會，冒充公務
    員，施用詐術騙取被害人之財物，嚴重危害社會治安，並損
    及司法威信，犯後未能賠償被害人之損害，犯後具有悔意，
    態度良好等一切情狀，分別量處有期徒刑1年2月、1年6月，
    並就附表一、二所示之物宣告沒收（詳後述），核其此部分
    認事、用法、量刑均無不當。檢察官上訴意旨以「臺灣省臺
    北地檢署印」，已肇致被害人誤信為公印，隨即交付財物而
    換取前開印文所著之文件，自應論以偽造公印文為當，且偽
    造他人署押，即使無此姓名者，仍構成偽造文書罪，不宜以
    無此機關或全銜不符等情，即認定未涉犯偽造公印文罪云云
    ，惟按刑法上所謂公印或公印文，係專指表示公署或公務員
    資格之印信而言，即俗稱大印與小官章及其印文（最高法院
    69年臺上字第693號判例意旨參照）；至其形式凡符合印信
    條例規定之要件而製頒，無論為印、關防、職章、圖記，如
    足以表示其為公務主體之同一性者，均屬之（最高法院89年
    度臺上字第3155號判決意旨參照）。再按刑法第218條第1項
    所謂公印，係指公署或公務員所用之印信而言，否則即為普
    通印章（最高法院84年度臺上字第6118號判決意旨參照）。
    本案蓋印於「台灣台北地方法院地檢署證物科」提存文件上
    之「台北地方法院檢查署」印文1枚、蓋印於「台灣台北地
    方法院地檢署政務科」提存文件、「台中地方法院公證申請
    書」、「台中地方法院地檢署監管單」上之「臺灣省臺北地
    檢署印」印文各1枚，其機關之正確全銜係「臺灣臺北地方
    法院檢察署印」，足見該偽造之印章並均非依印信條例規定
    、由上級機關所製發、表示公署資格之印信，揆諸前開說明
    ，自非公印，而僅屬普通印章；是本案偽造「台灣台北地方
    法院地檢署證物科」提存文件上之「台北地方法院檢查署」
    印文1枚、「台灣台北地方法院地檢署政務科」提存文件、
    「台中地方法院公證申請書」、「台中地方法院地檢署監管
    單」上之「臺灣省臺北地檢署印」印文各1枚，均非公印文
    ，已如前述，原審就此部分認定，尚無違誤；又檢察官以被
    害人蔡吉森、陳美玉具狀請求上訴稱被告應加重其刑，另被
    告以量刑過重為由，提起上訴，惟按刑罰之量定，屬法院自
    由裁量之職權行使，應審酌刑法第57條所列各款事由及一切
    情狀，為酌量輕重之標準，並非漫無限制；量刑輕重係屬事
    實審法院得依職權自由裁量之事項，苟已斟酌刑法第57條各
    款所列情狀而未逾越法定刑度，不得遽指為違法；且在同一
    犯罪事實與情節，如別無其他加重或減輕之原因，下級審量
    定之刑，亦無過重或失輕之不當情形，則上級審法院對下級
    審法院之職權行使，原則上應予尊重（最高法院72年臺上字
    第6696號、75年臺上字第7033號判例及85年度臺上字第2446
    號判決意旨參照），惟原審係本於被之責任為基礎，並已具
    體斟酌刑法第57條所列情形而為量定，亦已如前述，未有偏
    執一端而有失之過重或過輕之情事，依最高法院上開判決意
    旨，即不得遽指為違法，是原審量刑實無過重或過輕之情形
    ，就此部分之上訴為無理由，應駁回上訴。
  (十二)至原審判決就被告涉嫌於99年3月11日詐騙被害人李昭明735
    ,000元部分以被告犯罪不能證明而諭知無罪，另就同年月12
    日詐騙被害人李昭明財物未遂（即犯罪事實欄一(三)）部分認
    事證明確，予以論罪科刑，並就前揭有罪部分（即犯罪事實
    欄一(一)(二)(三)部分）所處之刑定應執行之刑為有期徒刑2 年，
    固非無見，惟查：(1)檢察官起訴被告於99年3月1日詐騙被害
    人蔡吉森300,000元（犯罪事實欄一(一)）、同年月5日詐騙被
    害人陳美玉800,000元（犯罪事實欄一(二)）、同年月11 日詐
    騙被害人李昭明735,000元（起訴書犯罪事實(三)）及同年月
    12日詐騙被害人李昭明財物未遂（犯罪事實欄一(三)；即起訴
    書犯罪事實(四)）等情，原審判決認有關起訴被告於99年3月
    11日詐騙被害人李昭明735,000元部分犯罪不能證明而諭知
    無罪，惟起訴書業已載明：「被告就犯罪事實(三)（即99年3
    月11日詐騙被害人李昭明735,000元部分）(四)部分（翌日詐
    騙被害人李昭明未遂部分），先後2次所為僭行公務員職權
    、行使偽造公文書、詐欺取財等犯行，時間緊接，地點相同
    ，被害人亦同為李昭明1人，應係基於單一犯意接續為之，
    應為接續犯，請論以一罪。而被告所犯上開詐欺取財、行使
    偽造公文書及僭行公務員職權罪嫌之犯行，為該集團各成員
    不同階段之分工，於自然觀念上並非不能區分為數行為，惟
    依一般社會通念，該各階段之行為係包括在同一詐騙目的，
    係以一行為觸犯數罪名，為想像競合犯，請依刑法第55條之
    規定，從一重之行使偽造公文書罪嫌處斷。」（見起訴書第
    6頁）。是公訴人應係認本案被告所犯應論以3次行使偽造公
    文書罪嫌。至起訴書後所載被告就前開「4次」行使偽造公
    文書罪嫌，應係顯然之誤載，當以起訴書記載認99年3月11
    日詐騙被害人李昭明735,000元及同年月12日詐騙被害人李
    昭明財物未遂二者以接續犯行為論斷。有關99年3月11日詐
    騙被害人李昭明735,000部分犯罪不能證明，而原應諭知無
    罪，惟上開認犯罪不能證明部分與前揭起訴有罪部分，公訴
    人既認係接續犯及想像競合犯，具實質上一罪及裁判上一罪
    關係，自應為不另無罪之諭知，是原審就判決就上開被害人
    李昭明部分割裂分別諭知有罪及無罪，自有未合。(2)另原審
    就被告定應執行刑為有期徒刑2年，惟按法律上屬於自由裁
    量之事項，並非概無法律性之拘束。法院就自由裁量權之行
    使，除不得逾越法律所規定範圍之外部性界限外，尚應受比
    例原則、公平正義原則之規範，謹守法律秩序之理念，體察
    法律之規範目的，使其結果實質正當，合於裁量之內部性界
    限，俾與立法本旨相契合。刑法第51條第5款規定數罪併罰
    ，宣告多數有期徒刑者，應於各刑中之最長期以上，各刑合
    併之刑期以下，定其應執行之刑期，但不得逾30年，其就數
    罪併罰，固非採併科主義，而係採限制加重主義，就俱發各
    罪中，以最重之宣告刑為基礎，由法院參酌他罪之宣告刑，
    裁量加重定之，且不得逾法定之30年最高限制，此即外部性
    界限。然上揭定其應執行刑，既屬刑法賦予法院自由裁量之
    事項，其應受內部性界限之拘束，要屬當然。而刑法修正將
    連續犯、常業犯規定悉予刪除，考其立法目的，係基於刑罰
    公平原則考量，杜絕僥倖犯罪心理，並避免鼓勵犯罪之誤解
    ，乃改採一行為一罪一罰。是定其刑期時，除仍應就各別刑
    罰規範之目的、輕重罪間體系之平衡、整體犯罪非難評價、
    各行為彼此間之偶發性、與被告前科之關聯性、各行為所侵
    害法益之專屬性或同一性、數罪對法益侵害之加重效應、罪
    數所反映之被告人格特性與犯罪傾向、社會對特定犯罪例如
    一再殺人或販毒行為處罰之期待等，為綜合判斷外，尤須參
    酌上開實現刑罰公平性，以杜絕僥倖、減少犯罪之立法意旨
    ，為妥適之裁量，倘違背此內部性界限，即屬權利濫用之違
    法（最高法院96年度台上字第7583號判決參照）。本件被告
    所犯罪數3罪，宣告刑為有期徒刑1年2月、1年6月、1年，共
    計有期徒刑3年8月，原判決定其應執行之刑有期徒刑2年，
    在各刑之最長期以上，各刑合併之刑期以下，固合於外部性
    界限，然本件被告2次詐騙得款各得手800,000元、300,000
    元，未遂部分原欲詐得735,000元，且係冒充司法機關人員
    持偽造證件及公文書詐騙，情節非輕，復以裁判旨在實現刑
    罰權分配之正義，故法院對於有罪被告之科刑，應符合罪刑
    相當之原則，使輕重得宜，罪當其罪，以契合社會之法律感
    情，務求「罪刑相當」；再斟酌被告表示無力和解等語，未
    能賠償被害人蔡吉森、陳美玉、李昭明等人損失及取得諒解
    ，原判決定應執行有期徒刑2年，其就定應執行刑部分之職
    權行使，似未深究刑罰規範目的、刑事政策等法律之內部性
    界限悉使相符，而微有可議之處。是檢察官據此指摘原審判
    決前開諭知無罪及定執行刑部分僅在最低度有期徒刑1年6月
    再予加6月，未彰顯被告另2次犯行之不當，比例有所失衡等
    情而提起上訴，為有理由。至檢察官上訴理由指摘公印文部
    分及被指摘原判決此部分量刑亦過重，俱無理由。惟原判決
    此部分既有可議之處，自係無可維持，自應由本院撤銷改判
    （有關不另為無罪諭知部分詳後述）。爰審酌被告就本件犯
    罪事實欄一(三)部分犯行，被告尚無前科，素行堪稱良好，然
    其正值年青力壯，不思以正途，復因向「董仔」、「滷蛋」
    等人借錢無法清償，且貪圖可取得詐取金額2%之不法利益，
    而加入該詐騙集團，冒用司法機關名義利用被害人對司法案
    件偵辦程序不熟悉之機會，冒充公務員，施用詐術騙取被害
    人之財物，嚴重危害社會治安，並損及司法威信，犯後具有
    悔意，態度良好等一切情狀，量處如主文第二項所示之刑。
    另附表三所示之物，並依法諭知沒收（詳後述）。
  (十三)沒收部分：
  (1)本件詐騙被害人蔡吉森、陳美玉所偽造之「臺灣臺北地方法
    院檢察署偵查卷宗」、「台灣台北地方法院地檢署政務科」
    提存文件，因被告均已交付予被害人蔡吉森、陳美玉所有，
    而不再屬被告或共犯所有之物，固無從依法宣告沒收，但其
    上如附表一編號１所示偽造「台北地方法院檢查署」印文、
    附表二編號１所示偽造之「臺灣省臺北地檢署印」印文，依
    刑法第219條規定，不論屬於犯人與否，應併予宣告沒收，
    爰分別於各罪項下宣告沒收。
  (2)附表三編號１、２所示偽造之「台中地方法院公證申請書」
    、「台中地方法院地檢署監管單」各1紙，被告雖已持之向
    李昭明行使，然尚未交與李昭明，均為被告、共犯犯罪所生
    之物及供犯罪所用之物，且為被告及共犯所有，業據被告供
    述在卷，均應依刑法第38條第1項第2款、第3款規定，宣告
    沒收。至偽造於該2紙偽造公文書上之「臺灣省臺北地檢署
    印」印文共2枚，因附著於上述公文書上一併沒收，爰不另
    為沒收之諭知。
  (3)附表一編號２所示偽造之「台北地方法院檢查署」印章1顆
    、附表二編號２及附表三編號３所示偽造之「臺灣省臺北地
    檢署印」印章1顆，雖未扣案，但無證據證明業已滅失，亦
    應依刑法第219條規定，併分別於各罪項下宣告沒收。
  (4)附表一編號３所示未扣案之偽造「臺灣省法務部行政執行署
    監管科書記官傅進成」識別證、附表二編號３所示未扣案之
    偽造「臺灣省法務部行政執行署監管科書記官張世成」識別
    證雖未扣案，然無證據證明業已滅失，與附表三編號４扣案
    之「臺灣省法務部行政執行署監管科書記官張世英」識別證
    （含照片）各1張，均為被告、共犯共同偽造所得之物，且
    係被告及共犯所有，用以詐騙被害人所用之物，業據被告供
    承明確，爰依刑法第38條第1項第2、3款規定，分別於各罪
    項下宣告沒收。
  (5)扣案之NOKIA廠牌行動電話2支，為共犯「滷蛋」所有交與被
    告，供上開各犯罪所用之物，亦經被告供述明確，爰依刑法
    第38條第1項第2款於各罪項下宣告沒收之。至上開行動電話
    搭配使用之門號0000000000號晶片卡1張係由顏志鴻申請使
    用，門號0000000000號晶片卡1張則係由許勝富申請使用，
    有家樂福電信股份有限公司99年4月2日函文及函附之電信門
    號申請書附卷可考，被告亦無法確認「董仔」、「滷蛋」之
    真實姓名，自難確認上開門號晶片卡係被告或共犯所有，復
    非屬違禁物，爰不予宣告沒收。
  (十四)不另為無罪諭知部分：
  (1)公訴意旨另以：上開詐欺集團於99年3月11日，接續假冒臺
    北縣警察局警員、地檢署檢察官之名義，撥打電話予李昭明
    ，佯稱：涉犯詐欺案件，要凍結銀行帳戶，須將存款領出監
    管云云，致李昭明陷於錯誤，因而至銀行提領現金735,000
    元，並依對方指示，將上開現金帶至臺中市○○○路與五權
    路口之迴轉壽司前，張基宏所屬詐欺集團成員即假冒司法人
    員，並將偽造之「臺中地方法院公證申請書」、「法院地檢
    署監管單」各1紙交付予李昭明，使李昭明誤信該詐欺集團
    成員係司法人員，而於同日15時許，將現金735,000元交予
    該詐欺集團成員，因認被告此部分亦涉犯刑法第158條第1項
    之僭行公務員職權罪、第216條、第212條之行使偽造特種文
    書罪、第216條、第211條之行使偽造公文書罪及第339條第1
    項之詐欺取財罪嫌。
  (2)按犯罪事實應依證據認定之，無證據不得認定犯罪事實；不
    能證明被告犯罪或其行為不罰者，應諭知無罪之判決，刑事
    訴訟法第154條第2項、第301條第1項分別定有明文。又所謂
    認定犯罪事實之證據，係指足以認定被告確有犯罪行為之積
    極證據而言，該項證據自須適合於被告犯罪事實之認定，始
    得採為斷罪之資料；且如未能發現相當確實證據，或證據不
    足以證明，自不能以推測或擬制之方法，以為裁判之基礎；
    而認定犯罪事實所憑之證據，雖不以直接證據為限，間接證
    據亦包括在內，然而無論直接證據或間接證據，其為訴訟上
    之證明，須於通常一般人均不致有所懷疑，而得確信其為真
    實之程度者，始得據為有罪之認定，倘其證明尚未達到此一
    程度，而有合理之懷疑存在時，即難遽採為不利被告之認定
    （最高法院76年臺上字第4986號判例參照）。另刑事訴訟法
    第161條第1項規定：檢察官就被告犯罪事實，應負舉證責任
    ，並指出證明之方法。因此，檢察官對於起訴之犯罪事實，
    應負提出證據及說服之實質舉證責任。倘其所提出之證據，
    不足為被告有罪之積極證明，或其指出證明之方法，無從說
    服法院以形成被告有罪之心證，基於無罪推定之原則，自不
    能為被告有罪之判決。
  (3)公訴人以被告涉犯此部分犯行，無非以被害人李昭明之警詢
    時指訴、被害人李昭明所有之臺灣銀行存摺明細及扣案之行
    動電話2支（含門號0000000000號、0000000000號晶片卡各1
    張）及被告於警詢時及偵查中供述資為論據。訊據被告矢口
    否認有此部分僭行公務員職權、行使偽造特文書、行使偽造
    特種文書及詐欺之犯行，辯稱：其否認此部分之犯行，這次
    不是其向被害人拿取財物，其也沒有參與等語。經查：證人
    李昭明之指訴及被害人李昭明所有之臺灣銀行存摺明細1份
    ，固可證明被害人李昭明確有遭詐集團成員詐騙735,000元
    之事實，惟證人李昭明於警詢時證稱：99年3月11日詐騙我
    的嫌疑人只有1名男子，年約30歲，身材中等稍瘦，約170公
    分，膚色白皙，與今日警方所查獲之男子（即被告）不是同
    一人等語，復於原審審理中證稱：99年3月11日當天，詐欺
    集團成員以臺北縣警察局李隊長名義打電話給我，問我在臺
    北縣板橋臺灣銀行有無開戶，我說沒有，對方告訴我該戶頭
    有被害人匯款160多萬元到我帳戶，涉及刑事案件，要凍結
    存款，優惠存款利息可能會被取消；後來1位自稱許永欽檢
    察官的人打電話給我，說如果不凍結存款，要提出735,000
    元到法院公證。我就去臺灣銀行領錢，到中港路與五權路之
    迴轉壽司店前，有1位約30歲左右、普通身材、瘦瘦的年輕
    人過來，沒有出示證件，他打電話給許檢察官，讓我跟許檢
    察官通話，許檢察官要我把錢交給該年輕人，我就把錢拿給
    該年輕人，並向他拿收據，跟我拿錢的年輕人不是在庭的被
    告，許檢察官的聲音與被告在庭陳述「我是許永欽檢察官，
    請準備735,000元到法院公證」之聲音不像；99年3月12日向
    我拿錢的是在庭的被告，99年3月11日和12日來取款的人不
    同等語（見原審卷第65、66頁）。依證人李昭明證陳之內容
    ，99年3月11日當日撥打電話詐騙伊自稱「許永欽檢察官」
    之人聲音與被告之聲音不同，至迴轉壽司店向李昭明取款之
    人亦非被告，自難以證人李昭明之指證，認定被告確有參與
    該次犯行。況參諸被告於原審審理中供稱：「滷蛋」給我的
    2支手機是隨時開機，等候「董仔」指示，開車和把風的人
    也是一樣，我們是3個人1組，但99年3月11日當天我確實沒
    參加，我不曉得他們找誰去（見原審卷第100頁反面）。且
    證人李昭明於警詢時亦稱沒有詐騙其735,000元該男子之電
    話等語。再者，綜觀被告前揭犯罪事實一(一)(二)(三)之行為模式
    ，均係由詐欺集團成員電話聯絡被害人施以詐術後，再聯絡
    被告與「滷蛋」、陳偉林前往指定地點，由被告出面向被害
    人領取款項，扣取詐得款項2%之報酬後，再將款項交與「滷
    蛋」，被告即為俗稱「車手」之角色，是被告僅係被動聽取
    詐欺集團成員之指示行事，並未居於主導角色，檢察官亦未
    提出任何證據，證明被告與參與99年3月11日犯行之詐欺集
    團成員就該次犯行事先有何謀議，自難僅憑99年3月11日與
    翌日之犯行時間緊接，地點、被害人相同，遽認被告就99年
    3月11日該次犯行有何犯意聯絡或行為分擔。綜上，尚無從
    認定被告確於99年3月11日僭行公務員職權，對證人李昭明
    為行使偽造特種文書罪、行使偽造公文書罪及詐欺取財之犯
    行。檢察官所提出之證據，或其指出證明之方法，未能使法
    院之心證達到確信其為真實之程度，就被告有無此部分之犯
    行，仍有合理懷疑之存在，揆諸前揭法條及判例意旨，原應
    為被告無罪判決之諭知，惟公訴人認此部分事實與前揭起訴
    經法院認定有罪部分即犯罪事實欄一(三)部分，有接續犯及想
    像競合犯，具實質上一罪及裁判上一罪關係，本院不另無罪
    之諭知。
據上論斷，應依刑事訴訟法第369條第1項前段、第368條、第364
條、第299條第1項前段、刑法第28條、第158條第1項、第216條
、第211條、第212條、第339條第1項、第3項、第55條、第51條
第5款、第219條、第38條第1項第2款、第3款，刑法施行法第1條
之1第1項、第2項前段，判決如主文。
本案經檢察官張慧瓊到庭執行職務。
中    華    民    國   100    年    1     月    11    日
          刑事第十庭      審判長法  官  江  錫  麟
                                法  官  周  瑞  芬
                                法  官  陳      葳
以上正本證明與原本無異。
如不服本判決應於收受送達後10日內向本院提出上訴書狀，其未
敘述上訴之理由者，並得於提起上訴後10日內向本院補提理由書
（均須按他造當事人之人數附繕本）「切勿逕送上級法院」。
                                書記官  王  朔  姿
中    華    民    國   100    年    1     月    11    日
附錄法條：
刑法第158條
冒充公務員而行使其職權者，處3年以下有期徒刑、拘役或5百元
以下罰金。
冒充外國公務員而行使其職權者，亦同。
刑法第211條
偽造、變造公文書，足以生損害於公眾或他人者，處1年以上7年
以下有期徒刑。
刑法第212條
偽造、變造護照、旅券、免許證、特許證及關於品行、能力服務
或其他相類之證書、介紹書，足以生損害於公眾或他人者，處1
年以下有期徒刑、拘役或3百元以下罰金。
刑法第216條
行使第210條至第215條之文書者，依偽造、變造文書或登載不實
事項或使登載不實事項之規定處斷。
刑法第339條
意圖為自己或第三人不法之所有，以詐術使人將本人或第三人之
物交付者，處5年以下有期徒刑、拘役或科或併科1千元以下罰金
。
以前項方法得財產上不法之利益或使第三人得之者，亦同。
前二項之未遂犯罰之。
附表一（被害人蔡吉森部分）
┌──┬────────────────────┬───────────┐
│編號│應沒收之物品或印文                      │宣告沒收所依據之法條  │
├──┼────────────────────┼───────────┤
│ １ │「台灣台北地方法院地檢署政務科」提存文  │刑法第219條           │
│    │ 件上之「台北地方法院檢查署」印文壹枚   │                      │
├──┼────────────────────┼───────────┤
│ ２ │偽造之「台北地方法院檢查署」印章壹顆    │刑法第219條（未扣案） │
├──┼────────────────────┼───────────┤
│ ３ │偽造之「臺灣省法務部行政執行署監管科書記│刑法第38條第1 項第2 、│
│    │官傅進成識別證」壹張                    │3款 （未扣案）        │
├──┼────────────────────┼───────────┤
│ ４ │扣案之NOKIA廠牌行動電話壹支（不含搭配使 │刑法第38條第1項第2款  │
│    │用之0000000000號晶片卡壹張）  │                      │
├──┼────────────────────┼───────────┤
│ ５ │扣案之NOKIA廠牌行動電話壹支（不含搭配使 │刑法第38條第1項第2款  │
│    │用之0000000000號晶片卡壹張）  │                      │
└──┴────────────────────┴───────────┘
附表二（被害人陳美玉部分）
┌──┬────────────────────┬───────────┐
│編號│應沒收之物品或印文                      │宣告沒收所依據之法條  │
├──┼────────────────────┼───────────┤
│ １ │「台灣台北地方法院地檢署政務科」提存文  │刑法第219條           │
│    │ 件上之「臺灣省臺北地檢署印」印文壹枚   │                      │
├──┼────────────────────┼───────────┤
│ ２ │偽造之「臺灣省臺北地檢署印」印章壹顆    │刑法第219條（未扣案） │
├──┼────────────────────┼───────────┤
│ ３ │偽造之「臺灣省法務部行政執行署監管科書記│刑法第38條第1 項第2、 │
│    │官張世成識別證」壹張                    │3 款（未扣案）        │
├──┼────────────────────┼───────────┤
│ ４ │扣案之NOKIA廠牌行動電話壹支（不含搭配使 │刑法第38條第1項第2款  │
│    │用之0000000000號晶片卡壹張）  │                      │
├──┼────────────────────┼───────────┤
│ ５ │扣案之NOKIA廠牌行動電話壹支（不含搭配使 │刑法第38條第1項第2款  │
│    │用之0000000000號晶片卡壹張）  │（已扣案）            │
└──┴────────────────────┴───────────┘
附表三（被害人李昭明部分）
┌──┬────────────────────┬───────────┐
│編號│應沒收之物品或印文                      │宣告沒收所依據之法條  │
├──┼────────────────────┼───────────┤
│ １ │扣案偽造之「台中地方法院公證申請書」壹紙│刑法第38條第1項第2、3 │
│    │（含其上「臺灣省臺北地檢署印」印文壹枚）│款                    │
├──┼────────────────────┼───────────┤
│ ２ │扣案偽造之「台中地方法院地檢署監管單」壹│刑法第38條第1項第2、3 │
│    │紙（含其上「臺灣省臺北地檢署印」印文壹枚│款                    │
│    │）                                      │                      │
├──┼────────────────────┼───────────┤
│ ３ │偽造之「臺灣省臺北地檢署印」印章壹顆    │刑法第219條（未扣案） │
├──┼────────────────────┼───────────┤
│ ４ │扣案偽造之「臺灣省法務部行政執行署監管科│刑法第38條第1 項第2、 │
│    │書記官張世英識別證」壹張                │3 款                  │
├──┼────────────────────┼───────────┤
│ ５ │扣案之NOKIA廠牌行動電話壹支（不含搭配使 │刑法第38條第1項第2款  │
│    │用之0000000000號晶片卡壹張）  │                      │
├──┼────────────────────┼───────────┤
│ ６ │扣案之NOKIA廠牌行動電話壹支（不含搭配使 │刑法第38條第1項第2款  │
│    │用之0000000000號晶片卡壹張）  │                      │
└──┴────────────────────┴───────────┘